【裁判字號】    98,訴,2317
【裁判日期】    980721
【裁判案由】    毒品危害防制條例
【裁判全文】
臺灣臺中地方法院刑事判決              98年度訴字第2317號
公  訴  人  臺灣臺中地方法院檢察署檢察官
被      告  乙○○
                    （現另案在臺灣臺中看守所羈押中）
上列被告因毒品危害防制條例案件，經檢察官提起公訴（98年度
毒偵字第2135號、第2192號），被告於準備程序就被訴事實為有
罪之陳述，本院合議庭裁定由受命法官獨任逕行簡式審判程序，
並予判決如下：
    主    文
乙○○施用第一級毒品，累犯，處有期徒刑拾月；又施用第一級
毒品，累犯，處有期徒刑拾月。應執行有期徒刑壹年貳月。
    犯罪事實
一、乙○○前於民國八十九年間，即曾因施用毒品案件，經本院
    以八十九年度毒聲字第三００五號裁定送觀察勒戒後，認無
    繼續施用毒品之傾向，於八十九年六月五日觀察勒戒執行完
    畢釋放出所，並由臺灣臺中地方法院檢察署檢察官以八十九
    年度毒偵字第三五０四號為不起訴處分確定；復於同年間，
    再因施用毒品案件，經本院以八十九年度毒聲字第六六０六
    號裁定送觀察勒戒後，亦認無繼續施用毒品之傾向，於八十
    九年十一月二十二日觀察勒戒執行完畢釋放出所，並由臺灣
    臺中地方法院檢察署檢察官以八十九年度毒偵字第六七一三
    號為不起訴處分確定；再於九十年間，又因施用毒品案件，
    經本院以九十年度毒聲字第二八三四號裁定送強制戒治一年
    ，嗣因執行成效良好，經本院以九十一年度毒聲字第一一四
    一號裁定停止戒治，所餘戒治期間並付保護管束，且於九十
    一年五月二十一日因停止戒治釋放出所，至九十一年八月六
    日始因保護管束期滿而強制戒治完畢，其所涉刑責部分，則
    經本院以九十年度訴字第一三七一號判處有期徒刑七月、三
    月，並定應執行刑為有期徒刑九月確定；仍不知悔改，復於
    九十一年間，再因施用毒品案件，經本院以九十一年度毒聲
    字第三００九號裁定送強制戒治一年，於九十二年十一月二
    十八日因強制戒治期滿執行完畢，其所涉刑責部分，則經本
    院以九十一年度易字第二八二一號判處有期徒刑八月確定；
    乙○○後於九十六年間，又先後因竊盜案件，經本院以九十
    六年度易字第二四四七號、九十六年度易字第三０五０號分
    別判處有期徒刑八月、五月確定；其於同年間，再因施用毒
    品案件，經本院以九十六年度訴字第一三一０號判處有期徒
    刑十一月確定，嗣因減刑條例之施行，其前揭所犯之竊盜案
    件所處有期徒刑八月經減刑二分之一，並與上開所犯竊盜、
    施用毒品案件所處有期徒刑五月、十一月，定應執行刑為有
    期徒刑一年七月確定，其入監執行後，於九十七年十一月十
    九日因縮短刑期假釋付保護管束出監，甫在九十八年一月十
    一日因假釋期滿未經撤銷視為執行完畢。
二、詎乙○○猶不知戒絕，明知毒品海洛因業經公告列為毒品危
    害防制條例之第一級毒品，不得非法持有、施用，因未戒除
    施用毒品海洛因之惡習，復先後均基於施用第一級毒品海洛
    因之行為決意，分別於九十八年三月二十二日上午十時許、
    同年四月五日上午十時許，各在臺中縣大甲鎮文昌國小附近
    及臺中縣大甲鎮○○路三五巷附近之隱蔽處，皆以將少許毒
    品海洛因混入礦泉水稀釋後，注入注射針筒內，再以注射針
    筒注射血管之方式，分別施用毒品海洛因各一次。
三、嗣乙○○先後於九十八年三月二十六日中午十二時五十五分
    ，因另涉犯竊盜案件，為警通知到案說明時；暨於同年四月
    八日上午八時許，行經臺中縣外埔鄉○○路七０二巷巷口，
    因形跡可疑為警盤查查獲時，皆經員警徵得其同意後，採集
    尿液送請鑑驗，因嗎啡（毒品海洛因之代謝物）俱呈現陽性
    反應，始由警進而查悉上情。
四、案經臺中縣警察局大甲分局先後報請臺灣臺中地方法院檢察
    署檢察官偵查起訴。
    理    由
一、上開犯罪事實，業經被告乙○○於警詢、偵查及本院訊問時
    皆坦認不諱，而被告二次為警查獲後所採取之尿液，均經送
    請中山醫學大學附設醫院檢驗科藥物檢測中心檢驗結果，嗎
    啡（毒品海洛因之代謝物）皆呈現陽性反應，有尿液檢驗報
    告二份附卷可稽（見中縣甲警偵字第0980006846號卷第7頁
    ，中縣甲警偵字第0980007135號卷第6頁），足見被告上開
    自白，確與客觀事實相符，堪予採認。另按九十二年七月九
    日新修正之毒品危害防制條例刪除二犯及三犯之規定，一改
    修法前繁雜之處遇程序，僅將施用毒品者簡化區分為初犯、
    再犯，並認施用毒品者係屬病患性犯人，以觀察、勒戒戒除
    其身癮，並以強制戒治去除其心癮。經觀察、勒戒或強制戒
    治執行完畢釋放後，若係五年後再犯該條例第十條施用毒品
    罪者，與同條例第二十條第一項、第二項關於「初犯」之處
    理方式相同，檢察官應先聲請法院裁定令被告入勒戒處所觀
    察、勒戒，並視有無繼續施用毒品傾向，決定應予釋放、為
    不起訴之處分，或應聲請法院裁定令入勒戒處所強制戒治；
    若係五年內「再犯」同條例第十條施用毒品罪者，依同條例
    第二十三條第二項規定，檢察官則應依法追訴。觀諸該條例
    第二十條第三項之修正理由：「觀察、勒戒或強制戒治五年
    後再犯者，顯見前所實施之觀察、勒戒或強制戒治已足以遮
    斷其施用毒品之癮，為期自新及協助其戒除毒癮，對此五年
    後再犯者，爰明定仍適用初犯之規定，先經觀察、勒戒、強
    制戒治之程序。」及同條例第二十三條第二項之修正理由：
    「為配合簡化施用毒品犯之刑事處遇程序，並鑑於經觀察、
    勒戒或強制戒治執行完畢釋放後五年內再犯者，其再犯率甚
    高，原據以實施之觀察、勒戒及強制戒治既已無法收其實效
    ，自應施以刑事處遇。」，顯然如施用毒品者係前經觀察、
    勒戒或強制戒治等治療程序執行完畢五年後，始再施用毒品
    之「初犯」，因前所執行之觀察、勒戒或強制戒治已足收戒
    除毒癮之成效，自應重新執行觀察、勒戒或強制戒治等治療
    程序，並於治療程序執行完畢後，由檢察官為不起訴處分，
    毋庸對之追訴處罰；反之，在「再犯」之情形，因其先前所
    為治療程序顯未能收戒斷毒癮之效，且考量施用毒品者之再
    犯率偏高，乃簡化其刑事處遇程序，而逕予追訴處罰，不再
    施以治療程序。參酌上開立法理由，修正毒品危害防制條例
    就施用毒品者，祇於「初犯」及「五年後再犯」二種情形，
    有其追訴條件之限制，即須於初犯經觀察、勒戒或強制戒治
    釋放後，五年內均無施用毒品之行為，始能認其前所實施之
    觀察、勒戒或強制戒治已足遮斷毒癮，而得於五年後再犯時
    ，再予適用初犯之規定，重行觀察、勒戒等程序。倘五年內
    已經再犯，被依法追訴處罰，縱其第三次（或第三次以上）
    施用毒品之時間在初犯釋放五年以後，即與「五年後再犯」
    之情形有別，且因已於「五年內再犯」，顯見其再犯率甚高
    ，原實施觀察、勒戒或強制戒治，已無法收其實效，而無五
    年戒斷期之存在，自無再經觀察、勒戒及強制戒治之必要，
    應由檢察官逕行起訴，始符新法修正之本旨。查被告前於八
    十九年間，即曾因施用毒品案件，經本院以八十九年度毒聲
    字第三００五號裁定送觀察勒戒後，認無繼續施用毒品之傾
    向，於八十九年六月五日觀察勒戒執行完畢釋放出所，並由
    臺灣臺中地方法院檢察署檢察官以八十九年度毒偵字第三五
    ０四號為不起訴處分確定；復於同年間，再因施用毒品案件
    ，經本院以八十九年度毒聲字第六六０六號裁定送觀察勒戒
    後，認無繼續施用毒品之傾向，於八十九年十一月二十二日
    觀察勒戒執行完畢釋放出所，並由臺灣臺中地方法院檢察署
    檢察官以八十九年度毒偵字第六七一三號為不起訴處分確定
    ；再於九十年間，又因施用毒品案件，經本院以九十年度毒
    聲字第二八三四號裁定送強制戒治一年，嗣因執行成效良好
    ，經本院以九十一年度毒聲字第一一四一號裁定停止戒治，
    所餘戒治期間並付保護管束，且於九十一年五月二十一日因
    停止戒治釋放出所，至九十一年八月六日始因保護管束期滿
    而強制戒治完畢，其所涉刑責部分，則經本院以九十年度訴
    字第一三七一號判處有期徒刑七月、三月，並定應執行刑為
    有期徒刑九月確定；被告後於九十一年間，復因施用毒品案
    件，經本院以九十一年度毒聲字第三００九號裁定送強制戒
    治一年，於九十二年十一月二十八日因強制戒治期滿執行完
    畢，其所涉刑責部分，則經本院以九十一年度易字第二八二
    一號判處有期徒刑八月確定；其於九十六年間，又因施用毒
    品案件，經本院以九十六年度訴字第一三一０號判處有期徒
    刑十一月確定，此有臺灣高等法院被告前案紀錄表附卷可考
    ，被告於上開觀察勒戒及強制戒治執行完畢釋放後，既曾於
    五年內再犯毒品危害防制條例第十條之罪，並經判刑確定，
    本次被告復行觸犯毒品危害防制條例第十條之罪，自非屬毒
    品危害防制條例第二十條第三項所定「五年後再犯」之情形
    ，而應依法追訴處罰。綜此，本件事證已臻明確，被告二次
    施用毒品海洛因之犯行，均洵堪認定。
二、按海洛因係屬毒品危害防制條例第二條第二項第一款所指之
    第一級毒品，核被告乙○○所為，均係犯毒品危害防制條例
    第十條第一項之施用第一級毒品罪。被告施用前持有毒品海
    洛因之低度行為，皆應為其施用第一級毒品之高度行為所吸
    收，不另論罪。再被告有前揭犯罪事實欄所載之經有期徒刑
    宣告及執行完畢之情形，此有前開臺灣高等法院被告前案紀
    錄表可按，被告於有期徒刑執行完畢後，五年以內故意再犯
    本件皆為有期徒刑以上之二罪，咸應依刑法第四十七條第一
    項之規定論以累犯，且俱予以加重其刑。被告所犯前開二罪
    間，犯意均屬各別，行為且前後互殊，應予分論併罰之。
三、爰審酌被告乙○○前已因施用毒品犯行經觀察勒戒、強制戒
    治及徒刑之執行，竟仍故態復萌，復行施用毒品不輟，無視
    於毒品對於自身健康之戕害及國家對於杜絕毒品犯罪之禁令
    ；惟衡酌施用毒品係屬自戕行為，被告犯罪手段尚屬平和，
    亦未因此而危害他人，所生損害尚非鉅大，且被告犯後始終
    坦承犯行，尚見悔意之犯罪後態度，暨施用毒品者均有相當
    程度之成癮性及心理依賴，其犯罪心態與一般刑事犯罪之本
    質並不相同，應側重適當之醫學治療及心理矯治為宜等一切
    情狀，分別量處如主文所示之刑，並定應執行之刑。
據上論斷，應依刑事訴訟法第二百七十三條之一第一項、第二百
九十九條第一項前段，毒品危害防制條例第十條第一項，刑法第
十一條前段、第四十七條第一項、第五十一條第五款，判決如主
文。
本案經檢察官甲○○到庭執行職務。
中    華    民    國    98    年    7     月    21    日
                  刑事第三庭  法  官  陳思成
以上正本證明與原本無異。
如不服本判決應於收受判決後10日內向本院提出上訴書狀，並應
敘述具體理由；其未敘述上訴理由者，應於上訴期間屆滿後20日
內向本院補提理由書（均須按他造當事人之人數附繕本）「切勿
逕送上級法院」。
                              書記官  吳詩琳
中    華    民    國    98    年    7     月    21    日
附錄論罪科刑法條
毒品危害防制條例第十條
施用第一級毒品者，處六月以上五年以下有期徒刑。


司法院資訊處製作；財團法人民間司法改革基金會備份。
